臺灣高等法院臺南分院民事裁定　100年度破抗字第10號
抗 告 人　黃
上列抗告人因聲請破產宣告事件，對於中華民國一百年十月十三
日臺灣臺南地方法院裁定（一００年度破字第七號）提起抗告，
本院裁定如下：
    主    文
抗告駁回。
抗告程序費用新臺幣壹仟元由抗告人負擔。
    理    由
一、抗告意旨略以：伊因擔任公司之董事，為公司之借款擔任連
    帶保證人，致於公司經營不善倒閉後，慘遭連累而背負鉅額
    債務。伊所背負債務均非自身所借，亦非供自己花用，目前
    累積債務已高達數億元，加上伊已年近七十歲，並無工作收
    入，已無力償還或支付任何債務。伊負債總額超過總資產甚
    多，已符合宣告破產要件，且有宣告破產必要。又伊所有不
    動產之公告市值仍有新台幣（下同）一千四百六十八萬五千
    五百五十一元之多，且無別除權存在，足可組成破產財團，
    支付破產程序所生之費用及債務，即有破產實益。原法院未
    詳實調查其他連帶保證人之財產及債務狀況，即駁回伊之聲
    請，有違程序正義。爰提起本件抗告，求為廢棄原裁定。
二、按破產，對債務人不能清償債務者宣告之，破產法第五十七
    條定有明文。又破產人於破產宣告時或宣告後，所有一切財
    產及將來行使之財產請求權，或取得之財產而組成之破產財
    團，對於破產財團費用及財團債務應先於破產債權，隨時清
    償之，此觀破產法第八十二條第一項、第九十七條規定自明
    。至於稅捐之徵收，優先於普通債權。土地增值稅、地價稅
    、房屋稅之徵收，優先於一切債權及抵押權者，並為稅捐稽
    徵法第六條第一項、第二項所明定。是以債務人之資產已不
    足清償稅捐等優先債權，他債權人即無受償之可能，倘予宣
    告破產，反而須優先支付破產財團之管理、分配所生之費用
    及破產管理人之報酬等財團費用，將使破產財團之財產更形
    減少，優先債權人即稅捐機關之債權減少分配或無從分配，
    其他債權人更無在破產程序受分配之可能，顯與破產制度之
    本旨不合（最高法院九十八年度第四次民事庭會議決議參照
    ），法院自得以裁定駁回其聲請。
三、經查：
（一）抗告人名下現有二十三筆土地及投資五筆，土地明細、公
      告現值及投資明細各詳如原裁定附表（下稱附表）一、二
      所示。惟附表一編號１土地，前經債權人華南商業銀行聲
      請強制執行時，由執行法院函請不動產估價師鑑價結果，
      上開土地於九十八年十一月間之實際價值僅有七百三十三
      萬六千元者，此有廣信不動產估價師事務所九十八年十一
      月二十四日第ＫＮ九八一００五三號函在卷（參見原法院
      卷第一九九頁）足參。至於抗告人名下五筆投資中，或因
      抗告人投資之公司業經法院宣告破產、或公司已暫停營業
      ，或抗告人已出售股份等等，足見抗告人所有五筆投資之
      實際價值等同於零，相關明細詳如附表二所示者，有台南
      地院一００年度破字第六號裁定存卷（參見原法院卷第一
      七八頁）可參，且為抗告人提出之財產目錄中自陳為真正
      之事實（參見原法院卷第二六頁反面至第二七頁）。基上
      ，堪認抗告人所有如附表一、二所示財產之實際價值為七
      百三十四萬九千四百三十九元。
（二）抗告人因滯欠綜合所得稅等各項稅捐，計至九十六年三月
      三日止之滯欠金額為七百四十五萬零六百九十二元乙情，
      有抗告人提出之法務部行政執行署台南行政執行處函可佐
      （參見原法院卷第二四頁）。至於抗告人因積欠合作金庫
      商業銀行、華南商業銀行、日華資產管理股份有限公司、
      富邦資產管理股份有限公司等欠款，相關債權人及欠款金
      額明細詳如附表三所示等情，亦有各該債權人申報之債權
      金額及相關證明存卷（參見原法院卷第九一頁至第一四九
      頁）可憑，對照抗告人就各該債權人所申報之債權總額並
      未爭執乙情觀之，亦堪信實。
（三）綜參上開各情：
    (1)抗告人主張其名下資產不足清償債務者，固非無據，惟抗
      告人名下所有積極財產，包括附表一、二土地及各筆投資
      之實際總值僅有七百三十四萬九千四百三十九元，然其負
      債中，單以滯欠具有優先權之稅捐債權金額言，已達七百
      四十五萬零六百九十二元以上（尚未清償，金額持續增加
      中），足見抗告人所有上揭積極財產縱經全部換價以後，
      連應優先清償之稅捐債務亦不足以清償，遑論清償其他債
      權人之一般債權。
    (2)其次，抗告人自陳已年近七十歲，並無工作收入等語，足
      見其並無現成資金可供支應，倘逕予宣告抗告人破產，對
      於應先於破產債權，隨時清償之財團費用及財團債務，既
      無現款作為零用金，以隨時支付因破產財團之管理變價及
      分配所生費用之零星支出使用，則關於破產財團之管理，
      變價等等是否仍得順利運作？要非無疑。況縱認破產財團
      仍得順利換價，惟於取得款項後，因須優先支付破產財團
      之管理、分配所生之費用及破產管理人之報酬等財團費用
      ，亦將使破產財團之財產更形減少，即連稅捐機關之優先
      稅捐債權亦將減少分配，甚而無從分配，則其他普通債權
      人更無受分配可能，顯與破產制度之本旨不合，揆諸上開
      說明，並無宣告破產實益；抗告人聲請宣告破產，即屬不
      應准許。原裁定駁回抗告人之聲請，於法並無不合，抗告
      意旨指摘原裁定不當，求為廢棄改判，為無理由，應予駁
      回。
四、據上論結，本件抗告為無理由，依破產法第五條、民事訴訟
    法第四百九十五條之一第一項、第四百四十九條第一項、第
    九十五條、第七十八條，裁定如主文。
中    華    民    國   100    年    12    月    30    日
                  民事第二庭    審判長法  官  陳 光 秀
                                      法  官  莊 俊 華
                                      法  官  李 文 賢
上為正本係照原本作成。
本裁定除以適用法規顯有錯誤為理由外，不得再抗告。如提再抗
告，應於收受送達後十日內向本院提出再抗告狀（須附繕本），
並繳納再抗告費新台幣一千元。
提起再抗告應委任律師或具有律師資格之人之委任狀；委任有律
師資格者，另應附具律師資格證書及釋明委任人與受任人有民事
訴訟法第466條之1第1項但書或第2項所定關係之釋明文書影本。
中    華    民    國   100    年    12    月    30    日
                                      書記官  尤 乃 玉
【附註】
民事訴訟法第495條之1第2項準用同法第466條之1第1、2項規定
：
(1)對於第二審判決上訴，上訴人應委任律師為訴訟代理人。但上
  訴人或其法定代理人具有律師資格者，不在此限。
(2)上訴人之配偶、三親等內之血親、二親等內之姻親，或上訴人
  為法人、中央或地方機關時，其所屬專任人員具有律師資格並
  經法院認為適當者，亦得為第三審訴訟代理人。
民事訴訟法第466條之2第1項：
  上訴人無資力委任訴訟代理人者，得依訴訟救助之規定，聲請
  第三審法院為之選任律師為其訴訟代理人。